【裁判字號】    88,重訴,38
【裁判日期】    890215
【裁判案由】    侵權行為損害賠償
【裁判全文】
臺灣高等法院臺中分院民事判決  八十八年度重訴字第三十八號
      原      告    丁○○
                    丙○○
                    戊○○
                              .
      右三人共同
      訴訟代理人    李慶松律師
      複代理人      黃文皇律師
      被      告    甲○○    .
      訴訟代理人    黃文崇律師
      複代理人      乙○○    .
右被告因侵占上訴案件，原告提起刑事附帶民事訴訟請求侵權行為損害賠償事件，經
本院刑事庭裁定移送，本院判決如左：
      主      文
原告之訴及假執行之聲請均駁回。
訴訟費用由原告丁○○二分之一、原告丙○○、戊○○各負擔四分之一。
      事      實
甲、原告方面：
一、聲明：求為判決：(一)被告應給付原告戊○○、丙○○各新台幣（下同）四百萬元
    、應給付原告丁○○八百萬元、及自訴狀繕本送達被告之翌日起至清償曰止，按
    週年利率百分之五計算之利息。(二)願供擔保請准宣告假執行
二、陳述：
  (一)被告甲○○與原告戊○○、丙○○、丁○○，於民國（以下同）八十一年二月間
    ，經由仲介人王敏川介紹合夥向謝錦章購買，當時登記為謝錦章之妹謝芳枝所有
    ，坐落埔里鎮○○段九七七之一三三號土地，及謝母謝周連月所有同地段九七七
    之七九、九七七之四七八、九七七之八一一號土地共四筆土地（以下稱系爭土地
    ）、價金共一千六百萬元，當時約定原告戊○○、丙○○各八分之一，原告丁○
    ○四分之一，被告甲○○二分之一，其中九七七之一三三號土地登記為甲○○名
    義，其餘三筆土地登記為甲○○之女邱淑娟名義，由甲○○先行支付價金，餘三
    人墊付利息。嗣於同年三月十七日適逢房地產市價狂飆，被告甲○○將其中九七
    七之七九及九七七之八一一號土地轉售於李國川，價金一千六百萬元。詎甲○○
    竟意圖為自己不法之所有，將全體合夥人所有上開出賣之價金一千六百萬元與未
    出賣之土地予以侵佔入己。迨八十二年六月間，甲○○將九七七之四七八及九七
    七之一三三號土地交由其子乙○○所開設之暨南建設股份有限公司，蓋起「麒麟
    山莊」預售屋，戊○○、丙○○、丁○○等人始知上情。被告刑事侵占罪部分業
    經本院判處被告有期徒刑一年六月在案。
  (二)按因故意或過失，不法侵害他人之權利者，負損害賠償責任，又無法律上之原因
    而受利益，致他人受損害者，應返還其利益，合夥之目的事業已完成或不能完成
    者而解散，民法第一百八十四條、第一百七十九條、第六百九十二條分別定有明
    文，本件被告將原告等全體合夥人所有上開出賣土地之價金一千六百萬元與未出
    賣之土地予以侵占入己，被告係侵害原告權利，且係受有不法利益，致原告受損
    失，且本件合夥財產權既已遭被告侵占入己，合夥之目的已屬不能達成，爰依侵
    權行為、不當得利、合夥之法律關係請求。又原告知悉損害在後，並未超過消滅
    時效。
乙、被告方面：
一、聲明：求為判決：(一)原告之訴及假執行之聲請均駁回。(二)如受不利判決，願供擔
    保免為假執行。
二、陳述：除引用原判決書之記載外，補稱：
   (一)被告與原告並無合夥情事，此由原告三人於刑事庭所述合夥形成方式互不一致
     可知。
   (二)原告在本件土地買賣中分文未出，已據其分別供明，原告僅係其購買系爭土地
     之介紹人而已，渠等已各收取八萬元佣金，於土地出售時，被告又交付十五萬
     元佣金予原告丁○○，
   (三)原告侵權損害賠償請求權已罹時效消滅，主張時效抗辯而拒絕給付。
丙、本院依職權調閱本院八十七年度上易字第一六三○號侵占案刑事偵審案全卷（含
    臺灣南投地方法院檢察署八十五年度偵續字第二十九號、台灣南投地方法院八十
    六年度易字第七八五號）。
      理      由
一、本件原告起訴主張：被告將合夥購買之系爭土地，予以侵占，求為判決命被告給
    付原告戊○○、丙○○各四百萬元、給付原告丁○○八百萬元，並加付法定遲利
    息之判決。
二、被告則以：系爭土地係伊出資所購買，伊並無侵占之行為，並以原告損害賠償請
    求權已罹於時效而消滅等語，資為抗辯。
三、按因侵權行為所生之損害賠償請求權，自請求權人知有損害及賠償義務人時起，
    二年間不行使而消滅，民法第一百九十七條第一項前段定有明文。經查，原告自
    承於八十二年六月間已知悉被告侵害其權利，此據原告具狀所陳明（見本院附民
    卷第二頁、本院訴字卷第六三頁），並於八十五年三月一日向台灣南投地方法院
    檢察署告訴，亦經本院調取本院八十七年度上易字第一六三○號侵占案刑事偵審
    卷宗核閱無訛，足見原告在八十二年六月間已確知有損害，並知悉賠償義務人為
    被告，其遲至八十七年六月十二日始提起本件民事訴訟請求損害賠償，其請求權
    顯已罹於時效而消滅。原告以渠等知悉在後，主張本件請求權時效未消滅云云，
    自無足採。
四、本件原告主張之侵權行為損害賠償請求權，已罹於時效而消滅，業如前述，既經
    被告為時效完成拒絕給付之抗辯，原告之請求，自無從准許，應予駁回。原告之
    訴既經駁回，其假執行之聲請亦失所附麗，應併予駁回。
五、原告另以不當得利及合夥關係請求部分，因命補繳，逾期未繳納裁判費，另以裁
    定駁回之，併此敘明。
據上論結，本件原告之訴為無理由，依民事訴訟法第七十八條、第八十五條第一項但
書，判決如主文。
中      華      民      國     八十九     年      二      月    十五    日
~B1民事第五庭審判長法  官  陳滿賢
~B2                法  官  簡清忠
~B3                法  官  饒鴻鵬
右為正本係照原本作成。
如對本判決上訴，須於判決送達後二十日內向本院提出上訴狀，未表明上訴理由者，
應於上訴後二十日內向本院提出上訴理由書（須按他造人數附具繕本），並繳納送達
用雙掛號郵票拾份（每份拾肆元）。
~B                 書記官  王瑩澤
中      華      民      國     八十九     年      二      月    十七    日
                                                                        Ｄ


司法院資訊處製作；財團法人民間司法改革基金會備份。
